臺灣士林地方法院刑事判決　　　　　　　 98年度易字第517號
公　訴　人　臺灣士林地方法院檢察署檢察官
被　　　告　黃政忠
　　　　　　田國澤
上列被告因詐欺案件，經檢察官提起公訴（98年度偵字第7295號）
，本院判決如下：
    主  文
黃政忠犯詐欺得利罪，處有期徒刑陸月；又犯詐欺得利罪，處有
期徒刑柒月。應執行有期徒刑壹年。
田國澤無罪。
    事  實
一、黃政忠於民國96年5 月間經友人劉祐瑋請託介紹車商欲購車
    自用，即代劉祐瑋向豪美車行之承辦人員姚國緯經手購買車
    號1529-MX 號（日產，引擎號碼OG0000000Y）自小客車，並
    於96年5 月23日以劉祐瑋名義向遠東國際商業銀行（下稱遠
    東銀行）申請貸款（嗣債權移轉給和潤企業股份有限公司）
    ，貸得新臺幣（下同）32萬元，由劉祐瑋當時之配偶楊佳茹
    擔任連帶保證人，約定分36期償還。惟嗣於姚國緯交付該車
    前，黃政忠明知自身並無資力支付該車之全部車貸，竟基於
    詐欺得利之犯意，於不詳時地向劉祐瑋商借車號1529-MX 號
    車輛使用，並佯稱必會按期支付車貸云云，致劉祐瑋陷於錯
    誤，誤信係黃政忠於使用該車期間確會按期繳付車貸，且若
    黃政忠無力償付貸款亦會將車輛歸還，因而同意將所購得之
    車輛借由黃政忠使用，並將繳付貸款之債務暫實質移轉予被
    告黃政忠。嗣不知情之姚國緯即與黃政忠約定在不知情之田
    國澤所經營位於苗栗縣竹南鎮○○路723 號之修車廠，將車
    號1529-MX 號車輛交予黃政忠。黃政忠取得車號1529-MX 號
    車輛後，隨即將車輛及車牌作不詳運用，並就該車之車貸僅
    支付至96年10月份之5 期貸款，尚餘本金348,750 元未繳，
    且就該車於96年12月12日在台一線83.5公里處及於97年1 月
    5 日在國道一號北上84.2公里處之超速違規罰鍰亦均未繳付
    ，而詐得無償繼續使用車號1529-MX 號車輛及免付違規罰鍰
    之不法利益。
二、又於黃政忠為劉祐瑋辦理上開車輛貸款期間，因劉祐瑋當時
    之配偶楊佳茹之家人亦需用車，適經黃政忠向劉祐瑋、楊佳
    茹表示因劉祐瑋購買上開車輛係以共同居住之配偶楊佳茹為
    連帶保證人，銀行審核貸款不易通過，需由楊佳茹再買1 部
    車，以劉祐瑋為連帶保證人，貸款才比較容易核准等語，楊
    佳茹即再委請黃政忠代為介紹車商購買第2 部車，黃政忠即
    代楊佳茹向不知情之姚國緯購得車號4197-FU 號（馬自達牌
    ，引擎號碼00000000E ）自小客車，並於96年5 月25日以楊
    佳茹名義向台新國際商業銀行申請貸款，貸得42萬元，由劉
    祐瑋擔任連帶保證人，約定分36期償還。嗣於車號4197-FU
    號車輛交車前，黃政忠另基於詐欺得利之犯意，於不詳時地
    向楊佳茹商借車號4197-FU 號車輛使用，並佯稱必會按期支
    付車貸云云，致楊佳茹陷於錯誤，誤信係黃政忠於使用該車
    期間確會按期繳付車貸，且若黃政忠無力償付貸款亦會將車
    輛歸還，因而同意將所購得之車輛借由黃政忠使用，並將繳
    付貸款之債務暫實質移轉予被告黃政忠。嗣經不知情之姚國
    緯在不知情之田國澤上開修車廠中，將車號4197-FU 號車輛
    交予黃政忠。黃政忠取得車號4197-FU 號車輛後，亦將車輛
    及車牌作不詳運用，並就此車之車貸僅支付至96年10月份止
    之6 期貸款，尚餘本金240,050 元未繳，且就此車於96年11
    月26日、12月20日及12月25日在台一線83.5公里處之超速違
    規罰鍰亦均未繳付，而詐得無償繼續使用車號4197-FU 號車
    輛及免付違規罰鍰之不法利益。嗣劉祐瑋及楊佳茹分別接到
    銀行催繳車貸通知，聯絡黃政忠，黃政忠一再推託，亦無法
    歸還車號1529-MX 號車輛及車號4197-FU 號車輛（以下合稱
    系爭2 部車輛），劉祐瑋、楊佳茹始知受騙。
二、案經劉祐瑋、楊佳茹告訴及臺灣士林地方法院檢察署檢察官
    自動檢舉偵查起訴。
    理  由
壹、被告黃政忠有罪部分：
一、證據能力部分：
  (一)按被告以外之人於審判外之陳述，雖不符刑事訴訟法第159
    條之1 至第159 條之4 規定，而經當事人於審判程序同意作
    為證據，法院審酌該言詞陳述或書面陳述作成時之情況，認
    為適當者，亦得為證據，同法第159 條之5 第1 項定有明文
    。查本件告訴人劉祐瑋、楊佳茹於警詢時所為之陳述，屬被
    告黃政忠以外之人於審判外之陳述，雖無刑事訴訟法第159
    條之1 至第159 條之4 所定得為證據之情形，然經被告黃政
    忠同意以之作為證據（見本院卷一第70頁背面），本院審酌
    該陳述作成時之情況，認為適當，此部分得為證據。
  (二)按被告以外之人於偵查中向檢察官所為之陳述，除顯有不可
    信之情況者外，得為證據，刑事訴訟法第159 條之1 第2 項
    定有明文。本件告訴人劉祐瑋、楊佳茹於偵查中經具結向檢
    察官所為之陳述，觀諸筆錄之記載，並無顯不可信之情況，
    均具有證據能力。
  (三)本件雙方所提出經本院加以審酌之下列相關書面供述證據，
    業經檢察官及被告黃政忠於準備程序均不爭執其證據能力並
    同意作為證據（見本院卷一第70頁背面），且於言詞辯論終
    結前未聲明異議，本院審酌該等書面陳述作成之情況，核無
    違法取證或其他瑕疵，且與待證事實具有關聯性，認為以之
    作為證據為適當，依刑事訴訟法第159 條之5 規定，亦得採
    為證據。
二、訊據被告黃政忠矢口否認有何詐欺犯行，辯稱：因告訴人劉
    祐瑋、楊佳茹要買車，問伊有無認識車商，伊就幫他們看報
    紙的車商廣告，叫他們參考，後續的事情伊都不知情，伊沒
    有幫他們辦理買車手續，交車也不是交給伊，伊也沒有去繳
    過車貸云云（見98年度偵字第3656號偵卷【下稱偵卷】第32
    頁、本院卷一第28、29頁）。經查：
  (一)被告黃政忠曾為告訴人劉祐瑋、楊佳茹分別介紹購買車號15
    29-MX 號車輛、4197-FU 號車輛之車商，嗣登記在告訴人劉
    祐瑋名下之1529-MX 號車輛向遠東銀行申請貸款32萬元，由
    告訴人劉祐瑋當時之配偶楊佳茹擔任連帶保證人，約定分36
    期償還；登記在告訴人楊佳茹名下之4197-FU 號車輛則向台
    新銀行申請貸款42萬元，由告訴人劉祐瑋擔任連帶保證人，
    約定分36期償還，惟該2 部車輛之貸款均僅償還至96年10月
    間，就車號1529-MX 號車輛僅支付5 期之貸款，尚餘本金34
    8,750 元未繳，就車號4197-FU 號車輛僅支付6 期之貸款，
    尚餘本金240,050 元未繳，其中遠東銀行之貸款債權嗣移轉
    給和潤公司；又車號1529-MX 號車於96年12月12日在台一線
    83.5公里處及於97年1 月5 日在國道一號北上84.2公里處有
    超速違規，及車號4197-FU 號車輛於96年11月26日、12月20
    日及12月25日在台一線83.5公里處均有超速違規等事實，為
    被告黃政忠所不爭執（見本院卷一第70頁背面），並有車號
    1529-MX 號車輛之貸款借據暨動產抵押契約書、告訴人劉祐
    瑋、楊佳茹共同簽立之35萬元本票影本及債權讓與契約書、
    車號4197-FU 號車輛之動產擔保交易動產抵押設定登記申請
    書、車輛動產抵押契約書、汽車新領牌登記書及汽車貸款借
    據暨約定書、臺灣臺北地方法院97年度票字第961 、1095號
    民事裁定、系爭2 部車輛之貸款申請書、和潤公司98年11月
    26日和潤字第981126001 號函文所附之應收帳款/ 客戶繳款
    明細表、台新公司98年12月22 日 民事陳報狀各1 份、新竹
    市警察局舉發違反道路交通管理事件通知單4 紙、內政部警
    政署國道公路警察局舉發違反道路交通管理事件通知單1 紙
    附卷可稽（見臺灣苗栗地方法院檢察署97年度他字第147 號
    卷【下稱苗檢偵卷】第27至29、31、32、34、38至41、44至
    50、54、55頁、本院卷一第37至39、313 頁），堪信為真，
    合先敘明。
  (二)被告黃政忠雖以前情置辯，惟查：
  1.告訴人劉祐瑋於97年2 月5 日警詢、97年6 月5 日偵訊中證
    稱：因被告黃政忠說他的信用不良，無法申請車貸，但他需
    要用車，所以借伊的名義買車號1529-MX 號車輛，並允諾車
    貸都由他去繳付，但後來伊於96年11月份發現被告黃政忠只
    繳了5 期貸款共5 萬5 千元，從96年11月份起就未再按期付
    款，並一再推託、避不見面等語（見苗檢偵卷第20、21、88
    至90頁），於98年5 月26 日 偵訊及本院100 年1 月27日審
    理中證稱：伊與被告黃政忠是朋友，本件一開始是伊自己想
    要買車供自己使用，因伊原本有的1 部舊車常壞、需要修理
    ，買1529-MX 號車輛的過程均由被告黃政忠介紹；在辦理貸
    款過程中，被告黃政忠說因為伊與連帶保證人楊佳茹為同住
    的夫妻，為了讓銀行的貸款能順利核撥下來，楊佳茹也需要
    買1 部車，由伊擔任連帶保證人，伊當時想說楊佳茹的家人
    剛好沒有車用，買第2 部車可以讓她的家人用，所以就同意
    ；後來交車前被告黃政忠跟伊說他要使用1529-MX 號車輛，
    並說他會去付貸款，因被告黃政忠當時在作當鋪生意，曾幫
    伊還清伊欠地下錢莊的3 萬元，所以伊就同意把該車給被告
    黃政忠使用，之後車號4197-FU 號車輛被告黃政忠也說他要
    用，所以車商交車都是直接交給被告黃政忠，伊沒有去取車
    ；伊當時想說如果被告黃政忠後來沒有繳錢的話，就把車拿
    回來自己開、自己付貸款；之後被告黃政忠都沒按期繳款，
    並跟伊說那2 部車都到租賃公司去了，伊也拿不回來等語（
    見偵卷第72頁、本院卷一第191 頁背面至195 頁、第201 頁
    ），告訴人楊佳茹於97年2 月5 日警詢、97年6 月5 日偵訊
    證稱：因被告黃政忠說他的信用不良，無法申請車貸，但他
    需要用車，所以借伊的名義買車號4197-FU 號車輛，並允諾
    車貸都由他去繳付，但後來伊於96年11月份經台新銀行通知
    ，才知道被告黃政忠只繳了5 期貸款共3 萬8 千多元，從96
    年11月份起就未再按期付款，並一再推託、避不見面等語（
    見苗檢偵卷第24、25、90頁），於98年5 月26日偵訊及本院
    100 年1 月27日審理中證稱：本件一開始是伊及劉祐瑋自己
    想要買車，劉祐瑋想買車是因為他原有的舊車快壞了，需要
    一直修理，伊則是想買車給家人用，買車過戶手續都請被告
    黃政忠幫忙，後來被告黃政忠先跟劉祐瑋借用1529-MX 號車
    輛，又跟伊借用車號4197-FU 號車輛，理由都是說他自己的
    債信不良，如果用他的名義買車的話銀行不會貸款，並說車
    貸都由他去付；因當時被告黃政忠在當鋪工作，伊覺得他應
    該付得起2 部車的車貸，伊也沒有去想為什麼被告黃政忠一
    個人需要借2 部車來用，且被告黃政忠有幫劉祐瑋還過3 萬
    元欠款，劉祐瑋欠被告黃政忠人情，所以伊與劉祐瑋都同意
    把車借給被告黃政忠使用；當時被告黃政忠留給伊的聯絡電
    話是0000000000號，後來台新銀行人員打電話來說貸款沒有
    按期繳，並先問伊是否知道0000000000號行動電話的使用人
    是誰，伊說不知道，後來對方又問伊是否知道0000000000號
    是誰的電話，伊就說是被告黃政忠，銀行人員說之前若有繳
    款遲延他們都是聯絡0000000000這支電話的使用人，但後來
    聯絡不到，才通知伊等語（見偵卷第72頁、本院卷一第205
    頁背面至207 頁背面、第208 頁背面至第209 頁背面、第21
    0 頁背面、第211 頁、第212 頁背面），經核上開2 人所述
    ，其中就一開始究係被告黃政忠要求借名買車，或係其等自
    己使用而欲買車乙節，前後雖略有出入，惟此亦可能係其等
    於初始警、偵訊中概略答覆、語意不清所致，且其2 人於案
    發期間均為23歲之年輕人，有其等年籍在卷可稽，因年輕識
    淺，又因感激被告黃政忠代為還債，而未深究被告黃政忠為
    何需於短期內借用2 部車輛，亦非不可想像，其等既就被告
    黃政忠表明因債信不良而需借用車輛、貸款均由其支付等情
    ，及因被告黃政忠有代劉祐瑋清償欠款故其2 人均同意借車
    等重要情節，前後均甚相符，亦互核一致，堪可採信，尚難
    遽以上開枝微細節不合即認其等證言不實。
  2.又就證人劉祐瑋前揭證稱車商就系爭2 部車輛均係直接交車
    給被告黃政忠乙節，核與證人即負責本件系爭2 部車輛買賣
    事宜之豪美車行業務人員姚國緯於偵訊中具結證稱：劉祐瑋
    購買的1529-MX 號車輛是在竹南的修車廠交車給被告黃政忠
    ，因為之前是被告黃政忠帶劉祐瑋來買車的，所以伊就把車
    及相關原始文件都直接交給被告黃政忠等語（見偵卷第25頁
    ），及於本院審理中證稱：1529-MX 號車輛的買主劉祐瑋是
    由被告黃政忠及另一個綽號「老夏」之鍾陳福一起介紹的，
    後來交車時被告黃政忠及鍾陳福都在場，伊就把車及文件交
    給鍾陳福、被告黃政忠，他們算是一起的；另一部車號4197
    -FU 號車輛也是由伊經手辦理買賣的，這部車一樣是由被告
    黃政忠來接洽，車輛及相關文件也是交給被告黃政忠、鍾陳
    福他們等語（見本院卷一第271 至274 頁）相符（尚乏證據
    證明鍾陳福構成本件共犯，詳下述）；另就證人劉祐瑋、楊
    佳茹前揭所述前幾期貸款都是由被告黃政忠支付乙節，亦據
    證人即台新銀行催收人員廖雅惠於偵訊中具結證稱：有關告
    訴人楊佳茹所購買之車號4197-FU 號車輛之貸款給付，因名
    義上保證人為劉祐瑋，一開始伊都以為繳款人是劉祐瑋的親
    戚，所以伊在催收通話紀錄內都記載該聯絡人為「劉R 」即
    劉先生，之後96年12月10日時有一個男子打電話來說自己的
    0000000000號手機摔壞了，要用另一支0000000000號電話來
    通話，之後伊就撥打這支電話聯絡繳款人；後來告訴人楊佳
    茹打電話來說借款人是被告黃政忠，又名黃仁就，所以伊就
    在96年12月20日的通話紀錄上記載「劉R （應是黃政忠/ 黃
    仁就）」等語明確（見苗檢偵卷第110 、111 頁），並有該
    等催收通話紀錄附卷可稽（見苗檢偵卷第100 至107 頁），
    且上開0000000000號行動電話係由被告黃政忠所申辦，有遠
    傳電信99年3 月8 日基本資料查詢回覆結果1 份在卷可佐（
    見本院卷一第73、74頁），被告黃政忠雖辯稱該手機不是伊
    在使用，惟無法說明其係交由何人使用（見本院卷一第215
    頁背面），難認其辯解可採，且另一支0000000000號行動電
    話雖係由被告黃政忠之友人王漢堂自95年9 月20日起申辦，
    惟自申辦日起均交由被告黃政忠使用，經被告黃政忠自承無
    訛（見偵卷第33頁），並據證人王漢堂於偵訊中證述明確（
    見苗檢偵卷第118 頁），復有台灣大哥大門號資料查詢表1
    份在卷可佐（見苗檢偵卷第97頁），堪認上開電話均係被告
    黃政忠使用、與台新銀行人員聯絡繳交貸款事宜無訛。
  3.綜上，堪認本件貸款繳付及車輛交付、使用等事宜，均係由
    被告黃政忠所掌控，其前開辯稱其未參與本件貸款、交車等
    事宜云云，洵屬圖卸之詞，不足採信。
  (三)按刑法第339 條第1 、2 項分別規定詐欺取財罪及詐欺得利
    罪，前者之行為客體係指財物，後者則指取得債權、免除債
    務、延期履行債務或提供勞務等財物以外之財產上不法利益
    。而該等詐欺罪之成立，以意圖為自己或第三人不法所有，
    以詐術使人將本人或第三人之物交付為要件，茲所謂詐術，
    並不以欺罔為限，即利用人之錯誤，而使其為財物之交付，
    亦不得謂非詐術。有最高法院86年台上字第3534號判決、24
    年上字第4515號判例意旨足參。查本件被告黃政忠既主導系
    爭車輛之貸款繳付及使用，並向車主即告訴人劉祐瑋、楊佳
    茹表明其需借用車輛供己使用，亦將負責繳付貸款等語，倘
    其確無詐欺告訴人2 人之意圖，僅因事後一時資力窘困而無
    力繳付貸款，其理應將系爭2 部車輛歸還告訴人2 人使用，
    由告訴人2 人續行繳付貸款，始合常情，惟其取得車輛後，
    僅分別繳付5 萬5 千元、3 萬元等少額應付款項，即未再依
    約還款，非但未將車輛歸還，更避不見面，迄今亦無法說明
    車輛下落，致告訴人2 人亦無法取回自用，被告黃政忠並因
    而獲得無償繼續使用系爭2 部車輛及免付違規罰鍰之財產上
    不法利益，參照上開說明，其顯係利用告訴人2 人誤信被告
    黃政忠於使用車輛期間必將按期支付貸款，且若其無力償付
    貸款亦會將車輛歸還告訴人2 人自行使用及自行繳付貸款，
    因而同意將該等車輛借由被告黃政忠使用之錯誤，以遂自身
    取得上開無償使用權及免付罰鍰之財產上不法利益，事證明
    確，其犯行洵堪認定，應依法論科。
三、核被告黃政忠於事實一、二所為，均係犯刑法第339 條第2
    項、第1 項之詐欺得利罪。其所為上開犯行間，係基於各別
    犯意所為，應分論併罰。爰審酌被告黃政忠利用告訴人2 人
    年輕識淺，向其等詐稱自身欲借用車輛，並會按期繳款，惟
    實際上則將車輛作不明使用，並規避還款，而獲得無償繼續
    使用系爭2 部車輛及免付違規罰鍰之不法利益，犯後又否認
    犯行，未見悔悟，暨其手段、品行、智識程度等一切情狀，
    分別量處如主文所示之刑，並定其應執行刑。
四、至證人姚國緯於本院審理中雖證稱本件系爭2 部車輛之買主
    是由被告黃政忠及綽號「老夏」之鍾陳福2 人一起介紹，且
    其係將系爭2 部車輛交給被告黃政忠或鍾陳福，他們是一起
    的等語（見本院卷第271 頁背面、第274 頁），惟查其前於
    偵訊中明確證稱係將車輛交給「阿忠」即被告黃政忠（見偵
    卷第25頁），全未提及鍾陳福，已難遽認鍾陳福確與本案被
    告黃政忠之犯行有關，況證人劉祐瑋於本院審理中具結證稱
    ：伊為了本件買車、貸款事宜到被告田國澤的修車廠時，確
    實有一個叫「老夏」的人在場，但伊不知道這個人在現場作
    什麼，也沒有印象這個人有沒有跟伊談到辦車貸的具體情況
    等語（見本院卷第204 頁背面、第205 頁），核與證人楊佳
    茹證稱：伊到被告田國澤的修車廠有碰過老夏，但次數很少
    ，被告黃政忠也沒有說過這個人在現場作什麼等語（見本院
    卷一第215 頁）相符，益不足證明此人確與被告黃政忠就上
    開犯行間具有犯意聯絡及行為分擔，此部分亦未據檢察官起
    訴，附予敘明。
貳、被告田國澤無罪部分：
一、公訴意旨略以：被告田國澤與被告黃政忠就上開2 次詐欺得
    利犯行間具有犯意聯絡及行為分擔，且被告黃政忠取得上揭
    2 部車輛後，即將車輛及車牌分別交予被告田國澤使用，而
    與被告田國澤共同詐得上開不法利益，因認被告田國澤亦涉
    犯刑法第339 條第2 項、第1 項之詐欺得利罪嫌。
二、按犯罪事實應依證據認定之，無證據不得認定其犯罪事實；
    又不能證明被告犯罪者，即應諭知無罪之判決，刑事訴訟法
    第154 條第2 項、第301 條第1 項分別定有明文。又認定犯
    罪事實雖不以直接證據為限，間接證據亦包括在內；然無論
    直接或間接證據，其為訴訟上之證明，須於通常一般之人均
    不致於有所懷疑，而得確信其為真實之程度者，始得據之為
    有罪之認定，倘其證明尚未達到此一程度，而有合理性懷疑
    之存在時，即不得遽以自己片面之觀點，遽為被告有罪之認
    定（最高法院76年度台上字第4986號判例參照）；再認定不
    利於被告之事實，須依積極證據，苟積極證據不足為不利於
    被告事實之認定時，即應為有利於被告之認定，更不必有何
    有利之證據（最高法院30年上字第816號判例參照）。
三、公訴意旨認被告田國澤涉犯上開犯行，無非係以：(一)被告田
    國澤、黃政忠之供述；(二)告訴人劉祐瑋、楊佳茹之證述；(三)
    證人即豪美汽車負責人劉明奕及業務人員姚國緯之證述；(四)
    證人王漢堂之證述；(五)車號1529-MX 號車輛之貸款借據暨動
    產抵押契約書、告訴人劉祐瑋、楊佳茹共同簽立之35萬元本
    票影本及債權讓與契約書、車號4197-FU 號車輛之動產擔保
    交易動產抵押設定登記申請書、車輛動產抵押契約書、汽車
    新領牌登記書及汽車貸款借據暨約定書、臺灣臺北地方法院
    97年度票字第961 、1095號民事裁定、上開二部車輛之貸款
    申請書各1 份附卷可稽（見苗檢偵卷第27 至29、34、38至
    41、44至50、54、55頁）；(六)新竹市警察局舉發違反道路交
    通管理事件通知單4 紙（見偵卷第25至28頁）；(七)交通部公
    路總局新竹區監理所98年4 月20日竹監自字第0980006040號
    函所附之車號1529-MX 號自小客車舉發違反道路交通管理事
    件通知單（見偵卷第41、42頁）；(八)被告田國澤提出之廢機
    動車輛讓渡切結書（見偵卷第87頁），為其論據。訊據被告
    田國澤則堅詞否認犯行，辯稱：本件只是因為伊在經營修車
    廠，單純借場地給被告黃政忠與告訴人劉祐瑋、豪美車行姚
    國緯等人談事情，伊對系爭二部車輛的貸款、交車詳細事宜
    均不知情，之後車號1529-MX 號自小客車之違規罰單也不是
    伊駕車的，罰單上的簽名筆跡不是伊的，伊的身分證、駕照
    正本曾遺失，被鍾陳福冒用，但伊沒有去報警；另外被告黃
    政忠曾把車號4197-FU 號的車輛送到伊的修車廠修理，當時
    該車沒有車牌，但從引擎號碼可知就是這部車等語。
四、經查：
  (一)證人劉祐瑋於本院審理中雖曾具結證稱：被告田國澤應該知
    道伊與被告黃政忠要辦車貸的事，因為見面地點是在被告田
    國澤的修車廠裡等語（見本院卷一第196 頁），惟嗣已補充
    證稱：被告田國澤都是走進走出的，也沒有跟伊談到貸款的
    事，只是像朋友一樣聊天，被告田國澤大部分是在忙自己的
    事，且與銀行人員對保時被告田國澤沒有在場，被告田國澤
    也不知道伊有欠地下錢莊3 萬元的事；伊不能完全確定被告
    田國澤知道辦車貸的詳情，伊沒有直接跟他講過這件事等語
    （見本院卷一第196 至198 、201 頁），核與證人楊佳茹於
    本院審理中證稱：伊有與告訴人劉祐瑋、被告黃政忠一起去
    過被告田國澤的修車廠談用伊的名義買車、辦車貸的事，被
    告田國澤也在場，但他都是進進出出的，沒有發表任何意見
    ，他知道被告黃政忠有介紹伊及告訴人劉祐瑋買車，但伊不
    清楚他是否知道後續貸款的事等語（見本院卷一第213 、21
    4 頁）相符，已難認被告田國澤確知悉本件貸款詳情；又證
    人姚國緯於本院審理中雖證稱：本件系爭2 部車輛都是在被
    告田國澤的修車廠交車，當時被告田國澤都在場等語（見本
    院卷一第272 、274 頁），惟該場所既為被告田國澤工作地
    點，其在該處並無不合常情之處，證人姚國緯亦另證稱車輛
    及相關原始文件伊是交給被告黃政忠或鍾陳福，因為一開始
    買主就是被告黃政忠及鍾陳福介紹的，且當時沒有講到車主
    為何要買車，伊也不清楚貸款的銀行是哪一間等語（見本院
    卷一第271 、272 、274 頁），並未證稱被告田國澤有參與
    拿取車輛及文件之程序，並知悉貸款之細節，不足為不利被
    告田國澤之認定。
  (二)至被告田國澤前於偵訊中雖曾陳稱其確於97年1 月5 日在高
    速公路違規駕車並使用1529-MX 號之車牌，經警方開立違規
    單（按：見偵卷第41、42頁），因為被告黃政忠買了2 部車
    子，一部是馬自達，一部是日產，放在伊那邊，而伊的車牌
    被吊扣，就拿他的車牌來使用，後來那二部車子被告黃政忠
    都叫伊拿去報廢了等語（見98年度偵字第7295號卷第34、3
    5 頁），且97年1 月5 日之系爭違規單上確有被告田國澤之
    簽名（見本院卷一第313 頁背面），惟被告田國澤就此辯稱
    ：伊當時於偵訊中會這樣講，是因為當時沒有想太多，覺得
    認一認罰單繳一繳就好了，且伊的身分證件被綽號「老夏」
    的鍾陳福冒用，鍾陳福又還欠伊錢，伊想說回去找他就好，
    實際上車不是伊開的，車牌也不是伊用的；後來是因為一直
    開庭，伊覺得不需要承認自己沒做的事等語（見本院卷一第
    204 頁正面及背面），核其所言並非全無可能，又經查確有
    鍾陳福此人存在，目前經通緝中，有鍾陳福之口卡資料及臺
    灣高等法院通緝紀錄表附卷可稽（見本院卷二第9 頁背面、
    第16、17頁），證人劉祐瑋、姚國緯亦均證稱綽號「老夏」
    之鍾陳福確於本件商談相關貸款事宜時均在場（見本院卷一
    第205 、270 、271 頁），且經肉眼比對被告田國澤於歷次
    偵審筆錄上之簽名筆跡（見98年度偵字第7295號卷第35頁、
    本院卷一第33、51頁），與系爭違規單上「田國澤」之簽名
    筆跡明顯不同，益徵被告田國澤所言並非全然無據；至卷附
    之廢機動車輛讓渡切結書1 份（見偵卷第87頁）所記載之引
    擎號碼00000000E 與車號4197-FU 車輛之引擎號碼相同（見
    苗檢偵卷第40頁汽車新領牌登記書），固足證明該車輛最後
    係由被告田國澤持往報廢，惟被告田國澤就此亦以證人身分
    於本院審理中具結證稱：車號4197 -FU車輛是被告黃政忠拿
    來伊這邊放的，當時車就已經撞壞了，被告黃政忠說是他自
    己酒駕撞到的等語（見本院卷一第287 、288 頁），參以被
    告黃政忠前另有涉犯酒後駕駛其他車輛之公共危險案件紀錄
    ，有臺灣新竹地方法院96年度竹交簡字第1272號簡易判決1
    份附卷可憑（見本院卷一第304 、305 頁），是被告田國澤
    所述亦非無可能，尚難僅以被告田國澤事後取得報廢車輛之
    情狀直接反推認定被告黃政忠於取得系爭2 部車輛後確有交
    予被告田國澤使用、被告田國澤確有參與前階段詐騙告訴人
    2 人犯行等情，不足為不利於被告田國澤之認定。
  (三)至上開公訴人引列之其餘事證，固足證明被告黃政忠前揭經
    論罪科刑之犯行，業如前述，惟該等證據均僅直接指涉被告
    黃政忠，尚無法據以推斷被告田國澤確與被告黃政忠就該等
    詐欺得利犯行具有犯意聯絡及行為分擔。此外，復查無其他
    積極證據可佐，無法使本院形成被告田國澤確與被告黃政忠
    共犯上開犯行之確信，此部分犯罪不能證明，應為無罪之諭
    知。
據上論斷，應依刑事訴訟法第299 條第1 項前段、第301 條第1
項，刑法第339 條第2 項、第1 項、第51條第5 款，刑法施行法
第1 條之1 第1 項、第2 項前段，判決如主文。
本案經檢察官呂寧莉到庭執行職務。
中    華    民    國  100     年    7     月    22    日
              刑事第六庭審判長法  官  林秀鳳
                              法  官  吳維雅
                              法  官  黃珮茹
以上正本證明與原本無異。
如不服本判決應於收受送達後 10 日內向本院提出上訴書狀，並
應敘述具體理由。其未敘述上訴理由者，應於上訴期間屆滿後
20 日內向本院補提理由書 (均須按他造當事人之人數附繕本 )
「切勿逕送上級法院」。
                              書記官  張馨尹
中    華    民    國   100    年    7     月    26    日
附錄論罪法條：
中華民國刑法第339條
（普通詐欺罪）
意圖為自己或第三人不法之所有，以詐術使人將本人或第三人之
物交付者，處 5 年以下有期徒刑、拘役或科或併科 1 千元以下
罰金。
以前項方法得財產上不法之利益或使第三人得之者，亦同。
前二項之未遂犯罰之。